【裁判字號】    90,上易,11
【裁判日期】    900301
【裁判案由】    竊盜
【裁判全文】
臺灣高等法院臺南分院刑事判決                  九十年度上易字第一一號  慎股
      上  訴  人
      即  被  告  乙  ○  ○
右上訴人因竊盜案件，不服臺灣嘉義地方法院八十九年度易字第九○二號，中華民國
八十九年十一月二十三日第一審判決（起訴案號：臺灣嘉義地方法院檢察署八十九年
度偵緝字第一六九號），提起上訴，本院判決如左：
      主      文
原判決撤銷。
乙○○竊盜，處有期徒刑月，如易科罰金以佰元折算壹日。
      事      實
一、緣乙○○於民國八十八年間曾出租房間予綽號「建洲」之男子，當時綽號「建州
    」之男子曾騎用一臺甲○○失竊、車號為ＡＨＸ─六○二號重型機車（價值約新
    台幣（下同）一萬五千元），然該綽號「建州」之男子向其租用房間二十多天（
    每月二千元）並借四百元後即去向不明，乙○○不甘損失，八十九年二月十二日
    十六時許，在嘉義市○○路與成功路街口「史奴比遊藝場」前，見上開機車停放
    於上開遊藝場前，鑰匙亦未取走，竟意圖為自己不法所有，將之騎往他處而竊得
    該車，嗣於同日下午五時許，乙○○騎乘該車行經嘉義市○○街三十八號前，為
    警查獲，並扣得機車鑰匙一把。
二、案經嘉義市警查局移送偵辦。
      理      由
一、訊據上訴人即被告乙○○矢口否認有右揭號竊盜犯行，辯稱：伊沒有偷機車，伊
    一手一腳中風，根本沒有辦法騎機車云云。經查：
    (1)被告於警訊中已供稱：「該部重機車ＡＨＸ─六○二號是我朋友『建州』於八
      十八年十二月二十七日十二時許，將該車牽去我居住地方門口的：：我只騎用
      一次就是今下午十六時在嘉義市○○路與成功路口（史努比遊藝場前）發現該
      部重機車ＡＨＸ─六○二號，鑰匙並插在車上，我就把該車騎走，至嘉義市○
      ○街三八號前為警查獲。該車我不知道何人保管，因該車在我所居住地方要拆
      之前就不見了，直到今才發現該車」，核與證人廖雲輝於原審中所證稱：「（
      問：ＡＨＸ─六○二號機車是誰的？）是『建州』的」、「（問：為何知道Ａ
      ＨＸ─六○二號機車是『建州』的？）我有看到他騎過。」，證人即當日查獲
      被告之警員江宗翰於原審中所證稱：「查獲那天我發現一台機車是贓車，我們
      就在那邊埋伏，那是在一個麵攤的旁邊，後來發現被告跨上機車要發動騎走，
      我們就把她攔下來，之前她是（從）麵攤走出來。」等語均相符，復與被害人
      甲○○於警訊中所指稱情節大致相符，並有贓物認領保管單一紙在卷可稽。
    (2)且亦與被告於原審中另供稱：「（問：牽該車有無經過黃建州或廖雲飛之同意
      ？）沒有，牽車我也沒有跟他兩人說。」，及證人廖雲飛於警訊中所證稱：「
      （你有否將一部重機車ＡＨＸ─六０二號借予乙○○使用？）沒有」等語均相
      符。
    (3)再被告警訊中曾供稱：「當時『建州』將該車牽到我居住地點，他告訴我該車
      是他的，之後我向他借該車騎用他都不借：：」云云，而綽號「建洲」之男子
      既僅積欠被告不到一月之房租（每月二千元）及四百元借款，與該機車之價值
      （約一萬五千元，已據被害人陳明）顯不相當，是被告具有不法所有之意圖，
      甚為明確。
    (4)又被告於偵查中已明確供稱「伊曾騎機車去找『建洲』，因他沒有給房租」（
      見偵字第一二九八號卷第六頁反面），足見被告所謂「伊一手一腳中風，根本
      沒有辦法騎機車」之辯解，非屬真實，無可採信。
    從而，足徵被告之否認竊盜及所辯情節，顯係卸責之詞，不足採信，本件事證明
    確，被告竊盜犯行，洵堪認定。
二、被告竊取車號ＡＨＸ─六○二號機車一輛之行為，核係犯刑法第三百二十條第一
    項竊盜罪。原審法院認被告罪證明確，予以論罪科刑，固非無見，惟查九十年一
    月四日修正，同年月十日經總統公布施行之刑法第四十一條已規定犯最重本刑為
    「五年以下」有期徒刑之罪，而受六月以下有期徒刑之宣告，得以一元以上三元
    以下折算一日，易科罰金，原審「未及審究」應併諭知易科罰金之折算標準，容
    有未洽。被告上訴意旨否認竊盜，指摘原判決不當，雖無理由，但原判決既有可
    議，自屬無可維持，應由本院將之撤銷改判。
三、爰審酌被告之犯罪動機乃因不甘房租及借款之損失，其造成被害人之損害、犯罪
    手段及犯後飾詞狡辯，甚而意圖串通證人等犯後態度，量處如原判決所科之有期
    徒刑三月，又因行為後法律有變更者，適用裁判時之法律，刑法第二條第一項前
    段定有明文。而九十年一月四日修正，同年月十日經總統公布施行之刑法第四十
    一條規定：「犯最重本刑為五年以下有期徒刑之罪，而受六月以下有期徒刑或拘
    役之宣告，因身體、教育、職業或家庭之關係或因其他正當事由，執行顯有困難
    者，得以一元以上三元以下折算一日，易科罰金。」，因而所處之刑應併諭知易
    科罰金之折算標準，以資懲儆。
據上論結，應依刑事訴訟法第三百六十九條第一項前段、第三百六十四條、第二百九
十九條第一項前段，刑法第三百二十條第一項、修正後刑法第四十一條，罰金罰鍰提
高標準條例第一條前段、第二條，判決如主文。
本案經檢察官劉榮堂到庭執行職務。
中      華      民      國      九十      年      三      月      一    日
                                      臺灣高等法院臺南分院刑事第四庭
                                          審判長法官  陳    義    仲
                                                法官  宋    明    蒼
                                                法官  蔡    崇    義
右正本證明與原本無異。
不得上訴。
                                          法院書記官  陳    明    芬
中      華      民      國      九十      年      三      月      一    日
附錄本案論罪科刑法條全文：
刑法第三百二十條第一項：
意圖為自己或第三人不法之所有，而竊取他人之動產者，為竊盜罪，處五年以下有期
徒刑、拘役或五百元以下罰金。


司法院資訊處製作；財團法人民間司法改革基金會備份。
